臺灣高等法院民事判決　　　　　　　　100年度上易字第955號
上　訴　人　黃海盛
被 上訴 人　林世文
上列當事人間請求侵權行為損害賠償事件，上訴人對於中華民國
100年8月22日臺灣臺北地方法院100年度訴字第223號第一審判決
提起上訴，本院於100年12月6日言詞辯論終結，判決如下：
    主  文
上訴駁回。
第二審訴訟費用由上訴人負擔。
    事實及理由
一、上訴人起訴主張：被上訴人擬於薩爾瓦多投資設立隔熱浪板
    工廠邀伊入股投資， 伊陸續匯款新臺幣115萬元予被上訴人
    ，另伊於92年9月間經妻楊貴妹於哥斯大黎加交付美金2萬元
    委由被上訴人代辦優惠存款，並相約轉為股金。惟被上訴人
    上開投資未果，竟侵占股金拒絕歸還，屬無法律上原因而獲
    而利益，致伊受有損害，爰依民法侵權行為及不當得利之法
    律關係，請求被上訴人應給付新臺幣115萬元、美金2萬元，
    並加計自起訴狀繕本送達翌日起之法定利息。
    (原審判決上訴人全部敗訴，上訴人就關於美金2萬元敗訴部
    分，提起上訴，至其餘敗訴部分，未據聲明不服，已告確定
    ，非本院審理範圍。）
    並於本院聲明：
     1.原判決關於駁回上訴人後開第二項之訴部分廢棄。
     2.被上訴人應給付上訴人美金2萬元及自起訴狀繕本送達翌
       日起至清償之日止，按年利率百分之五計算之利息。
二、被上訴人則以： 系爭美金2萬元乃上訴人之妻楊貴妹與伊前
    妻蔣仁德間之借貸款項，伊雖於收據上簽名，但係由蔣仁德
    收受款項，與伊無涉。上訴人所提之收據及支付利息憑據，
    其上原記載「楊貴妹」，均經塗改為「黃海盛」，且伊所匯
    之借貸利息，均是匯入楊貴妹帳戶而非給付予上訴人，顯見
    上訴人並非系爭款項之交付者，難謂受有損害等語，資為抗
    辯。
    並於本院答辯聲明：上訴駁回。
三、兩造不爭執事項：
  (一)上訴人之妻楊貴妹、被上訴人及被上訴人之妻（現已離婚）
    蔣仁德於92年9月間在哥斯大黎加為美金2萬元之交付行為，
    該筆款項係存入蔣仁德之銀行帳戶。被上訴人曾至少給付3
    期之利息至楊貴妹帳戶。
  (二)日期2003年9月22日、收款人林世文之收據（本院卷第9頁）
    ，被上訴人親簽為收款人，其上原記載「楊貴妹女士」，楊
    貴妹未經被上訴人同意塗改為「黃海盛先生」；日期2003年
    9月22日、支付利息之憑據（本院卷第9頁），原記載收款人
    為「楊貴妹」，未經被上訴人同意塗改為「黃海盛」。
四、兩造之爭點及論斷：
    上訴人主張交付被上訴人美金2萬元為投資理財之用， 竟遭
    被上訴人侵占而未歸還等語，為被上訴人所否認，並以前揭
    情詞置辯， 是本件兩造之爭點為：(一)系爭美金2萬元是否由
    上訴人交付予被上訴人？ (二)上訴人請求被上訴人給付美金2
    萬元，是否有理由？茲分別論述如下：
  (一)關於系爭美金2萬元究由何人交付之爭點：
  1.按民事訴訟如係由原告主張權利者，應先由原告負舉證之責
    ，若原告先不能舉證，以證實自己主張之事實為真實，則被
    告就其抗辯事實即令不能舉證，或其所舉證據尚有疵累，亦
    應駁回原告之請求 （最高法院17年上字第917號判例參照）
    。 是上訴人主張有交付美金2萬元予被上訴人之事實，既經
    被上訴人否認，則其對此有利於己之事實，自應負舉證之責
    。
  2.經查，上訴人固提出收據及支付利息憑單（ 本院卷第9頁）
    供作交付款項予被上訴人證明之用，雖該收據業經被上訴人
    於收款人處簽名，然被上訴人於簽名時，收據上方原記載「
    楊貴妹女士」，足認被上訴人簽發收據之對象為楊貴妹而非
    上訴人， 且系爭美金2萬元確由楊貴妹於哥斯大黎加所交付
    ，若楊貴妹係受託為上訴人交付款項予被上訴人，衡情，收
    據之對象理應記載上訴人而非楊貴妹，方符常情，被上訴人
    捨此未為，足認楊貴妹於交付款項時，應未表明係為上訴人
    所交付之旨。至上訴人嗣後未經被上訴人同意，擅自將收據
    上「楊貴妹女士」之記載塗改為「黃海盛先生」之舉，亦難
    據以認定上訴人即為系爭款項之交付者。
  3.再查，被上訴人先後3次將系爭美金2萬元之利息匯入楊貴妹
    之郵局帳戶內（局、帳號：00000000000000），此有被上訴
     人提出之郵政國內匯款執據第二聯匯款人收執聯3紙在卷可
    稽（見本院卷第33-35頁）， 若楊貴妹果為上訴人交付款項
    予被上訴人，利息理應直接支付予上訴人，豈會約定匯入楊
    貴妹帳戶內，由此益證， 系爭美金2萬元之款項，應是由楊
    貴妹所交付而非上訴人。縱使楊貴妹金錢來源是向上訴人拿
    取，惟拿取金錢之原因不一而足，此乃事涉楊貴妹與上訴人
    間之內部關係，無足改變楊貴妹為交付款項者之事實。是上
    訴人辯稱楊貴妹由伊帳戶提領款項， 應認系爭美金2萬元是
    伊交付予被上訴人云云，尚不足採。除此以外，上訴人復未
    提出其他證據足資證明，其空言主張，自非可採。
  (二)上訴人請求被上訴人給付美金2萬元，是否有理由之爭點：
    按因故意或過失，不法侵害他人之權利者，負損害賠償責任
    。故意以背於善良風俗之方法，加損害於他人者亦同。違反
    保護他人之法律，致生損害於他人者，負賠償責任。但能證
    明其行為無過失者，不在此限。又無法律上之原因而受利益
    ，致他人受損害者，應返還其利益。雖有法律上之原因，而
    其後已不存在者，亦同。民法第184條、第179條分別定有明
    文。本件系爭美金2萬元乃由楊貴妹自行交付， 並非上訴人
    委由楊貴妹所交付，已如前述，縱使被上訴人確未歸還系爭
    款項，權利受損者應為楊貴妹而非上訴人，是上訴人爰依民
    法侵權行為及不當得利之規定， 請求被上訴人給付美金2萬
    元，難認有據。
五、綜上所述，上訴人依民法侵權行為及不當得利之法律關係，
    請求被上訴人給付美金2萬元， 並加計自起訴狀繕本送達翌
    日起之法定利息，為無理由，不應准許。其假執行之聲請亦
    失所附麗，應併予駁回。原審為上訴人敗訴之判決，及駁回
    其假執行之聲請，並無不合。上訴意旨指摘原判決不當，求
    予廢棄改判，為無理由，應予駁回。
六、本件事證已明，兩造其餘攻擊防禦方法與所舉證據，核與本
    件判決結果不生影響，爰不再逐一論駁，附此敘明。
七、據上論結，本件上訴為無理由，依民事訴訟法第449條第1項
    、第78條，判決如主文。
中    華    民    國   100    年    12    月    20    日
                    民事第十庭
                        審判長法  官  張宗權
                              法  官  周玫芳
                              法  官  陶亞琴
正本係照原本作成。
不得上訴。
中    華    民    國   100    年    12    月    20    日
                              書記官  蘇秋